臺灣高等法院交通事件裁定　　　　　　94年度交抗字第653號
抗 告 人　台北市交通事件裁決所
代 表 人　乙○○
受處分人　甲○○
上列抗告人因受處分人違反道路交通管理處罰條例案件，不服台
灣桃園地方法院，中華民國94年8月15日所為裁定（94年度交聲字
第64號），提起抗告，本院裁定如下：
    主  文
原處分及原裁定均撤銷。
甲○○汽車駕駛人駕駛汽車不依規定保持前、後車距離，處罰鍰
銀元200元即新台幣600元。
    理  由
一、原裁定以：
（一）原處分意旨略以：異議人甲○○於民國93年5月22日14時
      15分許，駕駛車號2555-DG號自小客車在國道一號高速公
      路南向建國入口匝道23公里處發生車禍，異議人所駕駛之
      2555-DG自小客車與王惠玲所駕駛之車號T7-9317號及由尤
      志朋所駕駛之車號R7-9235號自小客車發生連續追撞，經
      國道公路警察局第一警察隊 (下稱原舉發機關)員警到場
      處理，綜合研判結果，認為異議人駕駛汽車「未保持安全
      距離追撞T7-9317，致T7-9317推撞R7-9235肇事」，並以公
      警局交字第Z00000000號舉發違反道路交通管理事件通知單
      ，逕行舉發並移送台北市交通事件裁決所 (下稱原處分機
      關)裁處。原處分機關乃以異議人違反道路交通管理處罰條
      例第33條第1項規定，於93年10月26日以北市裁三字第裁
      22-Z00000000號裁決書，裁處異議人罰鍰新台幣 (下同)
      3000元 (異議人已先於93年7月30日繳納罰鍰)。
（二）聲明異議意旨略以：原舉發機關逕以事故之發生，即逕行
      舉發異議人未保持安全距離，係倒果為因之推論，蓋事故
      之發生並非必然有違規行為，又R7-9235號車並非因異議
      人2555-DG號車推撞所致云云。
（三）原舉發機關針對本件交通事故審核研判時，認為連續追撞
      事故之發生，係緣於異議人駕駛2555-DG自小客車未保持安
      全距離而先追撞王惠玲所駕駛之T7-9317號自小客車，王惠
      玲所駕駛之自小客車再往前推撞由尤志明所駕駛之R7-9235
      號自小客車，因認異議人未保持行車安全距離，違反高速
      公路交通管制規則第6條之規定而予逕行舉發及移送原處分
      機關臺北市交通事件裁決所裁處。惟查，不惟本件原舉發
      機關之逕行舉發，於程序上並不符合道路交通管理處罰條
      例第7條之2之規定，其逕行舉發已有不合，且查93年5月22
      日14時15分許，國道一號高速公路南向建國入口匝道23公
      里處，當時已呈壅塞現象，車輛走走停停，甚至呈停止狀
      態等情，已據異議人陳述在卷，並與證人王惠玲、尤志明
      分別證述之情節相符，則車禍發生時該路段既已呈不正常
      之壅塞狀況，則異議人駕駛汽車行至肇事地點縱有因剎車
      不及而追撞前方由王惠玲所駕駛之自小客車之行為，然依
      前述說明，當時高速公路該路段南向車道既已呈壅塞之非
      正常狀況，則「高速公路交通管制規則」第6條之規定，
      應無適用之餘地，原舉發機關及原處分機關均爰引道路交
      通管理處罰條例第33條第1項規定，而分別舉發及裁處異議
      人罰鍰3000元，均有所誤，異議人聲明異議為有理由，應
      由本院撤銷原處分，另為異議人不罰之諭知云云。
二、抗告意旨略以：
（一）警察機關對於交通事故之處理，均依照內政部與交通部會
      銜訂頒「交通事故處理辦法」，以及警政署編印之「交通
      警察工作手冊」中所訂定之「道路交通事故處理規範」辦
      理，由「交通事故案件審核小組」審核後掣單舉發，或由
      原單位掣單舉發。故本件肇事違規並非道路交通管理處罰
      條例第7條之2之逕行舉發案件。
（二）另道路交通管理處罰條例係為加強道路交通管理，維護交
      通秩序，確保交通安全，依憲法第23條，在不違反本條例
      之授權範圍，舉發機關依法以違反道路交通管理處罰條例
      第33條規定掣單舉發新台幣3000元，並不違反法律授權及
      法律保留原則之適用。又高速公路管制規則係道路交通管
      理處罰條例第33條第1項授權訂定，且道路交通管理處罰
      條例為一切道路處罰之基本規定，高速公路管制規則漏為
      規定時速60公里以下之安全距離規範，要屬背離母法之保
      持車距以維安全意旨，此一規範漏洞應以道路交通管理處
      罰條例第58條第1項第1款規定填補為妥。本案應撤銷原裁
      定，依原處分機關所裁處異議人新台幣3,000元；或改裁
      違反道路交通管理處罰條例第58條第1項第1款規定「不依
      規定保持前、後車距離。」之違規，以資適法。
三、本件經查：
（一）按汽車行駛於高速公路或設站管制之道路，而不遵管制之
      規定者，處汽車駕駛人新臺幣3000元以上6000元以下罰鍰
      。汽車駕駛人有前項情形，因而致人受傷者，吊扣其駕駛
      執照1年；致人重傷或死亡者，吊銷其駕駛執照；如有檢
      驗、鑑定或查證必要時，並得暫時扣留其車輛，其期間不
      得超過3個月。第1項關於高速公路之使用限制、禁止、行
      車規定及管理等事項之規則，由交通部會同內政部定之。
      道路交通管理處罰條例第33條定有明文。次按高速公路交
      通管制規則第1條規定本規則依道路交通管理處罰條例第
      33條第3項規定訂定之。足見高速公路管制規則確係依道
      路交通管理處罰條例（第33條第1項）就關於高速公路之
      使用限制、禁止、行車規定及管理等特別事項授權有關機
      關訂定之，是高速公路交通管制規則之於道路交通管理處
      罰條例或道路交通安全規則，係特別法之於普通法之關係
      。果經授權之特別法就某一特殊之情形，有漏未規定者，
      於該一特別法令補充制定完備前，該等情形自有一般規定
      之適用，此乃法律體係之當然解釋，於法非得謂經授權之
      子法（特別法）就某一特殊之情形漏未規定，在未適用一
      般規定前，即遽謂該等情形均屬法律不罰之者。
（二）按汽車行駛高速公路，前後兩車間之行車安全距離，在正
      常天候狀況下，依左列規定（下略），高速公路交通管制
      規則第6條定有明文。惟查高速公路交通管制規則第6條所
      規定者，係針對大型車及小型車時速60公里至時速100公
      里最小距離所為之規定，此觀諸該條之規定自明。前述高
      速公路管制規則第6條，雖就時速60公里以下之安全距離
      規範，漏未規定，然道路交通安全規則第94條第1項規定
      「汽車在同一車道行駛時，除擬超越前車外，後車與前車
      之間應保持隨時可以煞停之距離」，是用路人駕車行駛高
      速公路，行車時速未達60公里時，仍應依上開規定保持前
      、後車之距離，俾可隨時煞停避免追撞事故。果用路人駕
      車行駛高速公路，行車時速未達60公里時，未依上開一般
      規定，則有道路交通管理處罰條例第58條第1款之適用，
      要無疑義。
（三）本件受處分人就其確曾於93年5月22日14時15分許，駕駛
      車號2555-DG號自用小客車在國道一號高速公路南向建國
      入口匝道23公里處自後與與王惠玲所駕駛之車號T7-9317
      號自用小客車發生碰撞之事實固均不諱言，參以受處分人
      於警訊時供承：「我駕駛2555-DG號自小客車，前方
      T7-9317號車忽然緊急煞車，... 我亦踩了煞車，但煞車
      不及，輕微碰撞了該T7-9317號車方肇事」等語（見原審
      卷第29頁），足認本件受處分人於上開時地，駕車確有未
      依規定保持與前車隨時可以煞停之距離之情形，其違反道
      路交通安全規則第94條第1項之規定至為灼然。
（四）另以93年5月22日14時15分許，國道一號高速公路南向建
      國入口匝道23公里處，當時呈壅塞現象，車輛走走停停，
      甚至呈停止狀態等情，雖據受處分人陳述在卷，並與證人
      王惠玲、尤志明分別證述之情節相符，從而該等情形，並
      無高速公路管制規則第6條之適用，然如前述，高速公路
      管制規則既係道路交通管理處罰條例第33條第1項所授權
      訂定之法規，則其所未規定之事項自應回歸適用授權母法
      之規定。而依道路交通管理處罰條例第58條第1項第1款規
      定「汽車駕駛人，駕駛汽車有左列情形之一者，處200元
      以上400元以下罰鍰：一、不依規定保持前、後車距離者
      」。本件受處分人既有未依規定保持行車安全距離之違規
      行為，自應依道路交通管理處罰條例第58條第1項第1款裁
      罰，方屬適法。
四、綜上所述，本件並無高速公路管制規則第6條之適用，是
    本件原處分機關援引道路交通管理處罰條例第33條第1項之
    規定為裁處本件受處分人之依據，於法顯有未洽。然受處分
    人確有前述交通違規之行為，原審未詳予審究，遽撤銷原處
    分，而為受處分人不罰之諭知，亦有可議。抗告人就此指摘
    原裁定不當，求予撤銷改判，為有理由，應由本院將原處分
    及原裁定均撤銷。另依道路交通管理處罰條例第58條第1項
    第1款及違反道路交通管理事件統一裁罰標準之規定，裁處
    受處分人新台幣600元之罰鍰，如主文第2項所示。
據上論結，應依道路交通管理處罰條例第58條第1項第1款、道路
交通案件處理辦法第26條，刑事訴訟法第413條後段，裁定如主
文。
中　　華　　民　　國　　94　　年　　9 　　月　　19　　日
                  交通法庭審判長法  官  許國宏
　　                            法  官  楊貴志
                            　　法　官  林銓正
以上正本證明與原本無異。
不得再抗告。
　                              書記官  陳玲憶
中　　華　　民　　國　　94　　年　　9 　　月　　20　　日
